【裁判字號】    95,上訴,93
【裁判日期】    950504
【裁判案由】    妨害國幣懲治條例等
【裁判全文】
臺灣高等法院臺中分院刑事判決          95年度上訴字第93號
上  訴  人  臺灣苗栗地方法院檢察署檢察官
被      告  丁○○
選任辯護人  魏朝煥律師
被      告  乙○○
                      號之1（現羈押於臺灣台中看守所）
            己○○
                    （現於臺灣桃園監獄執）
上二人共同指定辯護人  本院公設辯護人  郭博益
上列上訴人因被告等妨害國幣懲治條例等案件，不服臺灣苗栗地
方法院93年度訴字第187號中華民國94年11月30日第一審判決(起
訴案號：臺灣苗栗地方法院檢察署93年度偵字第1175號，追加起
訴案號：臺灣苗栗地方法院檢察署93年度偵字第3605號、93偵緝
字第116、181號），提起上訴，本院判決如下：
    主    文
原判決關於乙○○、丁○○、己○○部分撤銷。
乙○○共同連續意圖供行使之用，而偽造幣券，累犯，處有期徒
刑陸年陸月。如附表所示之物均沒收。
丁○○連續行使偽造私文書，足以生損害於他人，處有期徒刑陸
月，如易科罰金，以佰元折算壹日。偽造桃園縣桃園市○○路
167號8樓房屋租賃契約書上戊○○署名壹枚、印文參枚及偽造桃
園縣桃園市○○ ○街102號4樓房屋租賃契約書上戊○○之署名貳
枚、印文拾枚，均沒收。
己○○部分發回臺灣苗栗地方法院。
    犯罪事實
一、乙○○於民國86年12月31日，曾因違反藥事法及麻醉藥品管
    理條例案件，經臺灣高等法院各判處有期徒刑 6月，應執行
    有期徒刑10月。因上開違反麻醉藥品管理條例案件部分，嗣
    發覺為累犯而更定其刑為有期徒刑 7月，並再定應執行刑為
    有期徒刑11月，88年5月7日縮短刑期執行完畢。詎乙○○仍
    不知悔改，又與己○○、馮俊華(業經原審判處有期徒刑5年
    8月）、蔡宏明（業經本院以94年度上訴字第191號判處有期
    徒刑6年)共同基於意圖供行使之用而偽造紙幣之概括犯意聯
    絡，以台北市○○路34號 3樓之馮俊華住處，作為偽造紙幣
    之處所，由馮俊華提供場地，己○○負責偽造紙幣，乙○○
    裁切印有千元防偽線的紙張、噴防偽線，及負責將己○○印
    製好的偽造幣券交給馮俊華，再由馮俊華交給蔡宏明對外兌
    換真鈔，蔡宏明所換得的真鈔再繳還馮俊華，以此模式分工
    合作共同實施犯罪。己○○即自92年6、7月間某日起至93年
    1 月28日止，以附表一、二所示之工具，連續多次先在其他
    不詳處所，偽造由中央銀行所發行數量不詳之新台幣（下同
    ）千元紙幣。並將部分之偽鈔攜至上開軍功路住處，由乙○○裁割或噴漆，偽造的方法為：先將真正的千元紙幣掃瞄到
    電腦中，再以市售美工程式加以修改電腦中之掃瞄圖案，使
    其接近真鈔，其後以印表機經3、4次之列印輸出，再蓋用10
    00元字樣章後裁割，即完成偽造手續。其中紙幣上的1000元
    防偽線是事先請不知情之人預先燙好；日光燈照下有 5條黃
    色格狀防偽裝置則是用塑膠板噴淡米白色顏料；菊花浮水印
    及透光的1000元字樣則是蓋章完成；紙幣左下方的1000元字
    樣，則以熱感應的特殊印表機印製而成。蔡宏明即於己○○
    第一次偽造上述紙幣完成後之某日，至93年1月28 日止，基
    於上述偽造紙幣犯意聯絡之分工合作模式，陸續自馮俊華處
    取得己○○偽造之上述紙幣若干張，獨自一人，或與有行使
    偽造紙幣犯意聯絡之張維憲，對外連續行使偽造紙幣多次；
    行使之前，蔡宏明為恐遭人識破，有時尚會承同一偽造紙幣
    之犯意，以螢光筆點飾偽造紙幣上變色之油墨部分，對於偽
    造之紙幣進行加工，其詳細情形如左：
  (一)蔡宏明於92年12月15日或16日，獨自一人在台北市○○路34
    號3樓取得馮俊華所交付上述己○○偽造之千元紙幣5張後，
    於92年12月17日21時許，在台北縣永和市○○路146號2樓的
    戰略王網路咖啡店，持編號FS757133FU、GA698851HE、GT51
    7739KE、DR915433VE、SS075866VX之千元偽造紙幣 5張，向
    陳國文購買遊戲橘子資訊股份有限公司所代理之「天堂」遊
    戲金幣825萬元。
  (二)蔡宏明於93年1月12日，獨自一人在台北市○○路34號3樓客
    廳，取得馮俊華所交付上述己○○偽造之千元紙幣25張後，
    即於同日19時許，持往台中市○○區○○路17之1 號簡弘宗
    經營之「伊麗莎皮鞋店」，以其中編號MS379695QB之千元偽
    造紙幣1張，購買休閒鞋1雙490元，找得真鈔510元。翌日14
    時許，蔡宏明又在台中市○○路 138號鄭榮松經營之機車行
    內，再以另1張編號不詳之偽造千元紙幣，購買機車把手1組
    250元，找得真鈔750元。之後又於不詳時、地遺失另 1張編
    號不詳的偽造千元紙幣，才於93年1月（起訴書誤為3月）13
    日14時30分許，在台中市○○路與公園路口，因形跡可疑遭
    警攔檢，當場被查獲剩餘的偽造千元紙幣22張。
  (三)蔡宏明在93年 1月農曆過年期間，獨自先在台北市○○路34
    號3樓，向馮俊華取得上述己○○偽造之千元紙幣2張，再與
    僅有行使偽造紙幣犯意、不知己○○偽造紙幣犯行之張維憲
    ，共同基於概括犯意聯絡，一同從台北市○○路附近攔乘計
    程車到台北縣中和市及永和市，以上述偽造之千元紙幣 1張
    支付車資並找回真鈔 1次。其間兩人也曾經到台北縣中和市
    或永和市地區○路咖啡店，持上述偽造之另 1張千元紙幣開
    台1次。
  (四)蔡宏明在93年1月28日左右，又在台北市○○路34號3樓客廳
    ，取得馮俊華所交付上述己○○偽造之編號分別為EX565911
    FZ、DS834634MU、FU00000000W、FS757133FU、EM755697EU5
    之千元紙幣5張，尚未及行使，即於93年1月29日在上述馮俊
    華住處被警查獲。
  (五)嗣經苗栗縣警察局竹南分局警員於93年 1月29日19時50分許
    ，在台北市○○路34號 2樓查獲蔡宏明，並扣得上開未及行
    使之偽造千元紙幣5張。復經警於93年1月29日在臺北市○○
    路34號 3樓搜索扣得己○○所有、供偽造紙幣所用如附表一
    所示之工具；繼又於93年2月18日，在桃園市○○○街102號4
    樓搜索扣得己○○所有、供偽造紙幣所用如表二所示之工具
    。
二、丁○○自知即將因案遭通緝，為掩飾身分，避免警方查緝，
    乃先行於92年年初（即2月27日前)某日，在台北縣三峽鎮○○里○○○路67巷11號住處，將其胞兄戊○○之身分證換貼
    自己之照片，變造其胞兄戊○○之身分證，供己使用，足以
    生損害於戶籍機關對於身分證管理之正確性及戊○○本人。
    其後為免身分遭人查知，又基於行使變造身分證及偽造私文
    書之概括犯意，而為下列行為：
  (一)於92年 2月27日，在桃園縣桃園市○○路167號8樓冒用戊○○之身分，與屋主林世仁簽訂房屋租賃契約書時，在該契約
    書上偽造戊○○署名1枚、印文3枚，而偽造該契約書，並將
    偽造之契約書及上開變造之身分證影本交予林世仁，以承租
    上址房屋使用，足生損害於戊○○及林世仁。
  (二)於92年9月12日，在同市○○○街102號4樓，冒用戊○○名義
    ，在房屋租賃契約書上偽造戊○○之署名 2枚及印文10枚，
    持向該址房屋管理人吳佑齊承租其女兒黎伊庭所有之房屋使
    用，足生損害於戊○○及吳佑齊、黎伊庭。
三、本案經苗栗縣警察局竹南分局報告及臺灣苗栗地方法院檢察
    署檢察官自動檢舉偵查後起訴。
    理    由
壹、被告乙○○部分：
一、訊據被告乙○○對於上開犯罪事實坦承不諱（見本院卷第10
    8、222頁），核與證人即共犯馮俊華於原審所證：伊有看到
    被告乙○○在93年農曆過年前，偶爾去伊軍功路之住處，裁
    割印有防偽線的紙張等語（見原審卷(三)第11、12、17頁）；
    證人即共犯蔡宏明於原審所證：被告乙○○曾於92年年底，
    在上開軍功路馮俊華住處，將袋裝之偽造紙幣交給馮俊華，
    還說是義哥所交，被告馮俊華則答稱知道了，共交付1、2次
    ；而被告乙○○將偽鈔交給被告馮俊華後，被告馮俊華再交
    給伊，由伊負責洗錢等語（見原審卷(三)第72、74、78至80頁
    ）；秘密證人A1於本院審理時所證：被告己○○並不是在上
    開軍功路製造偽鈔，伊係在別的地方做好半成品後，再將半
    成品拿到上開軍功路住處給被告乙○○噴漆，軍功路之住處
    僅負責噴漆、蓋印及裁剪紙張等語（見本院卷第197、198頁
    ）相符。而有關偽鈔之製作方法，亦據證人即共同被告己○○於原審證述在卷（見原審卷(三)第92至95頁）。又共犯蔡宏
    明所行使、或自馮俊華處所取得尚未及行使之扣案紙幣，經
    送請中央印製廠鑑定結果，確屬偽造紙幣，此情亦分別有中
    央印製廠93年2月2日中印發字第093000547號函、同年5月12
    日中印發字第0930002471號函在卷可憑（見93年度偵字第53
    3號卷第181、182頁，93年度偵字第1194號卷第10、11頁)，
    復據證人即共犯蔡宏明於警詢、偵查及原審；證人張維憲於
    偵訊及原審證述在卷（見上開偵字第533號卷第128至132、1
    58、159、201、202頁， 原審卷(一)第106、107、137、162頁
    ）。而被告乙○○既與被告己○○、馮俊華、蔡宏明同屬製
    作偽鈔集團之成員，而製作偽鈔之目的不外乎用以行使，是
    被告乙○○就製作偽鈔及蔡宏明上開持偽鈔對外行使之犯行
    ，自有犯意聯絡及行為分擔。此部分事證明確，被告乙○○
    之犯行應堪認定。又被告己○○製作偽鈔之地點不止一處，
    而被告乙○○共犯之部分僅限於上開軍功路之處所，共犯之
    成員則為被告己○○、蔡宏明、馮俊華，就被告己○○另行
    交付偽鈔予黃雅玲之部分（詳如後述被告己○○之部分），
    本院查無其他證據足以證明被告乙○○亦知悉，依罪疑有利
    於被告之法理，就己○○交付偽鈔予黃雅玲之部分，應不在
    被告乙○○共犯之範圍內，附此敘明。
二、核被告乙○○所為，係犯妨害國幣懲治條例第3條第1項之偽
    造紙幣罪。被告乙○○上開行使偽造紙幣之低度行為（即由
    蔡宏明對外行使之部分），應為偽造紙幣之高度行為所吸收
    ，不另論罪。被告乙○○與己○○、蔡宏明、馮俊華就上開
    犯行間，有犯意之聯絡及行為之分擔，應論以共同正犯。上
    開犯罪事實欄關於共同正犯蔡宏明行使偽造紙幣之行為，雖
    未經檢察官起訴，但被告乙○○就此部分，亦應論以共同正
    犯，且此部分與上開起訴並經論罪部分，同屬共同偽造紙幣
    之部分犯行，有實質上之一罪關係，為起訴效力所及，本院
    就此部分亦應併予審理。被告乙○○前後多次犯行，時間緊
    接、所犯均為構成要件相同之罪名，顯係基於概括之犯意所
    為，應依刑法第56條連續犯之規定論以一罪，除法定刑為無
    期徒刑部分不得加重外，其餘並依法加重其刑。被告於86年
    12月31日，曾因違反藥事法及麻醉藥品管理條例案件，經臺
    灣高等法院各判處有期徒刑 6月，定應執行有期徒刑10月。
    因上開違反麻醉藥品管理條例案件部分，嗣發覺為累犯而更
    定其刑為有期徒刑 7月，並再定應執行刑為有期徒刑11月，
    88年5月7日縮短刑期執行完畢，此有臺灣高等法院被告全國
    前案紀錄表在卷可憑，其於受有期徒刑執行完畢後，5 年內
    再犯本件犯行，為累犯，除法定刑為無期徒刑不得加重外，
    應依法遞加重其刑。原審以被告乙○○部分事證明確，予以
    論罪科刑，固非無見。惟：(一)本件並無證據足以證明上開中
    埔6 街之住處，同屬製作偽鈔之地點（詳如後述貳、三之部
    分），原審誤認該處亦屬製作偽鈔之地點，即有未洽。(二)本
    件製造偽鈔之方法，詳如上開犯罪事實欄所示，且在上開中
    埔6街處所查扣之燙板機1台、電腦主機1台、電腦螢幕1台、
    鍵盤1個、印表機1台、3.5吋磁片1片、放大鏡 1個，亦無證
    據足以證明係供本案犯罪所用之物（詳如後述），原審認製
    作偽鈔尚有其他不詳之方法，且上開物品同屬被告己○○所
    有供犯本案所用之物，併予宣告沒收，亦有未當。檢察官上
    訴意旨以原審量刑過輕，指摘原判決不當，雖無理由，但原
    判決既有上述可議之處，自應由本院將原判決此部分撤銷改
    判。爰審酌被告乙○○智力成熟，身手健全，竟投機取巧，
    參與偽造紙幣並行使獲利，破壞國幣流通信用，及其雖於原
    審否認犯行，然於本案審理時已知悔誤，坦承犯行等一切情
    狀，量處如主文第2 項所示之刑。扣案如附表一、二所示之
    物，為共犯己○○所有，供偽造紙幣所用之物，應依刑法第
    38條第1項第2款規定宣告沒收。上開被告己○○連續多次偽
    造數量不詳之紙幣若干，其中確定數量部分共37張，既不能
    證明業已滅失，依妨害國幣懲治條例第6 條之規定，亦應依
    法宣告沒收。至在上開中埔6街之住處另扣得之燙板機1台、
    電腦主機1台、電腦螢幕1台、鍵盤1個、印表機1台、 3.5吋
    磁片1片、放大鏡1個，其中燙板機係用以測試毒品之熔點，
    而與製作偽鈔無關等情，業據被告乙○○、己○○於原審時
    供述在卷（見原審卷(二)第17頁、卷(三)第92、93頁）；又電腦
    部分（含上開主機、螢幕及鍵盤)及3.5吋磁片，其內查無製
    作偽鈔之程式等情，業據證人即當天前往執勤之員警溫鎮祿
    於原審證述在卷（見原審卷(三)第85頁），且上開電腦係供被
    告乙○○上網及玩遊戲使用等語，亦據被告乙○○於偵查中
    供承在卷 （見93年度偵緝字第181號卷第36頁）；印表機、
    放大鏡部分與製作偽鈔無關，印表機係被告乙○○所有等情
    ，亦據被告己○○於原審、被告乙○○於偵查中供述屬實（
    見原審卷(三)第94頁、上開偵緝字第181號卷第35頁） ；另彩
    色筆部分，則係被告丁○○玩樂透彩簽註記號所用，亦據被
    告丁○○於原審供明在卷 （見原審卷(三)第155頁），此外，
    又查無其他證據足以證明此等物品係被告己○○等製作偽鈔
    之工具，自無從宣告沒收（雖證人蔡宏明於原審證稱：此等
    物品均係製作偽鈔所用之物云云 〈見原審卷(一)第169頁〉；
    且被告丁○○於原審亦供稱：附表二扣案之墊板與製作偽鈔
    無關云云〈見原審卷(三)第155頁〉 。然蔡宏明於員警在上開
    中埔 6街取締時並未在場，而原審訊問蔡宏明時，僅提供扣
    押物清單供其辨識，蔡宏明並未親眼目睹上開扣押物，其所
    為之上開供述自不足作為判斷之依據；又該墊板係製作偽鈔
    之過程中，供作截裁紙張之用等語，已據被告己○○於原審
    供述屬實〈見原審卷(三)第94頁〉，而偽鈔如何製作自以被告
    己○○最為清楚，是此部分應以被告己○○之供述為可採，
    附此敘明）。
貳、被告丁○○部分；
一、訊據被告丁○○對於上開犯罪事實坦承不諱，核與證人吳佑
    齊、林世仁、戊○○於警詢時證述之情節相符（見93年度偵
    字第1175號卷第51至57頁、 93年度偵緝字第116號卷第31至
    33頁）。並有上開大有路、中埔6街之房屋租賃契約書各1份
    及經變造之戊○○身份證影本附卷可佐（見上開偵字第1175
    號卷第59至63頁、偵緝字第116號卷第35、36頁） 。本案事
    證明確，被告丁○○之犯行應堪認定。又被告丁○○雖無從
    確認究係於何時變造戊○○之身分證，然被告丁○○既係因
    案遭通緝，為避免警方查緝，始變造戊○○之身分證使用，
    參以被告丁○○係於 92年3月20日，始因違反毒品危害防制
    條例案件，經臺灣板橋地方法院檢察署發布通緝，此有臺灣
    高等法院被告前案紀錄表在卷可稽，足見被告丁○○應係於
    92年初某日（即2月27日前） 某日，始變造戊○○之身分證
    供己使用。
二、核被告丁○○所為，係犯刑法第216條、第212條的行使變造
    特種文書罪（即行使變造身份證部分）及第216條、第210條
    的行使偽造私文書罪（即行使偽造租賃契約部分）。被告丁○○偽造戊○○署名、印文之行為，為偽造私文書之部分行
    為，其變造身分證及偽造租賃契約之低度行為，應為其行使
    之高度行為所吸收，均不另論罪。被告丁○○先後兩次行使
    偽造私文書之行為，均係因遭通緝避免身分被人查知而為，
    所犯又係構成要件相同之罪名，顯係基於概括犯意所為，應
    依刑法第56條連續犯之規定，論以一罪，並加重其刑。所犯
    上開兩罪，有方法結果之牽連關係，應依刑法第55條牽連犯
    之規定，論以情節較重之行使偽造私文書罪。原審以被告丁○○罪證明確，予以論罪科刑，固非無見。惟原審未詳載被
    告丁○○變造身分證犯罪地點，且被告丁○○偽造上開中埔
    6 街之房屋租賃契約書，除足以生損害於該屋之管理人吳佑
    齊、戊○○外，對該屋之所有人黎伊庭，亦會造成損害，原
    審亦疏未注意及此，以上均有未洽。檢察官上訴意旨以被告
    丁○○所犯之行使偽造私文書罪，與其涉犯之妨害國幣懲治
    條例罪嫌，應有牽連犯之關係，指摘原判決不當，雖無理由
    （詳如後述），但原判決以此部分既有上述可議之處，自應
    由本院撤銷改判。爰審酌被告丁○○係在遭通緝之情形下，
    才冒用他名義簽約承租上開住處，對於戊○○及屋主均造成
    一定困擾，且事後於偵查中並未完全坦承犯行等一切情狀，
    量處如主文所示之刑，並諭知易科罰金之折算標準，又上開
    兩份偽造之房屋租賃契約書上戊○○署名共3枚、印文共 13
    枚，應依刑法第219條之規定宣告沒收。
三、公訴意旨另略以：被告丁○○與被告己○○、乙○○及馮俊
    華、蔡宏明共同組成製造偽鈔之集團，渠等自92年6、7月間
    起，除由馮俊華提供臺北市○○路34號 3樓之住處外，另由
    被告丁○○冒用戊○○之身分，於92年 9月12日，承租桃園
    市○○ ○街102號4樓作為製造偽鈔之地點，因認被告丁○○
    亦共同涉犯妨害國幣懲治條例第3條第1項之罪嫌，無非以秘
    密證人A1於偵查中之證詞，並有附表二所示之物扣案可證等
    情，為其論據。訊據被告丁○○堅決否認有此部分之犯行，
    辯稱：伊本與乙○○承租桃園市○○路167號8樓居住，因伊
    經常邀朋友回家打麻將，乙○○嫌吵，伊才另行承租桃園市
    ○○○街102號4 樓，將打麻將的地方與住處分開，而伊因常
    至大有路打麻將，且經常熬夜數日，吃住均在大有路，並未
    回到中埔 6街之租處，伊根本不知己○○曾將附表二所示之
    扣押物搬到中埔 6街之租處，況伊亦不認識己○○等人，又
    如何與他們共組製造偽鈔集團。又秘密證人A1於偵查中雖證
    稱，己○○剛出獄時，乙○○曾提供桃園之住處，供己○○
    製造偽鈔，然己○○係於 92年5月23日出勒戒所，而伊係於
    同年9月12日始承租中埔6街之租處，足徵秘密證人之此部分
    之陳述顯不實在等語。經查：
  (一)按犯罪事實應依證據認定之，無證據不得認定犯罪事實；又
    不能證明被告犯罪，應諭知無罪之判決，刑事訴訟法第 154
    條第2項、第301條第 1項定有明文。次按事實之認定，應憑
    證據，如未能發現相當證據，或證據不足以證明，自不能以
    推測或擬制之方法，以為裁判基礎；而刑事訴訟法第 161條
    已於 91年2月8日修正公布，其第1項規定：檢察官就被告犯
    罪事實，應負舉證責任，並指出證明之方法。因此，檢察官
    對於起訴之犯罪事實，應負提出證據及說服之實質舉證責任
    。倘其所提出之證據，不足為被告有罪之積極證明，或其指
    出證明之方法，無從說服法院以形成被告有罪之心證，基於
    無罪推定之原則，自應為被告無罪判決之諭知。最高法院40
    年台上字第86號判例、92年台上字第128號判例可資參照。
  (二)被告己○○在台北市○○路34號 3樓製造偽鈔時，秘密證人
    A1未曾在上開住處見過被告丁○○，亦不認識被告丁○○，
    其於偵查中雖曾證稱，被告己○○剛出獄時，沒有地方製造
    偽鈔，被告乙○○曾提供桃園中埔 6街之住處，供被告己○○製造偽鈔，係聽被告己○○與乙○○聊天時談到的，其不
    知道被告丁○○是否與被告己○○同屬製造偽鈔之集團等語
    ，業據秘密證人A1於本院審理時證述在卷(見本院卷第197、
    198頁)，足見秘密證人A1並未親見被告己○○有在上開中埔
    6街處製造偽鈔，且秘密證人 A1上開所謂之聽聞，亦為被告
    己○○、乙○○所否認（見本院卷第108、123頁）。況被告
    丁○○係於92年9月12日始承租上開中埔6街之住處，此有租
    賃契約書附卷可參，而被告己○○於 92年5月23日出勒戒所
    後，旋即與馮俊華在上開軍功路之住處製造偽鈔等情，已如
    前述，參以證人馮俊華於警詢供稱：伊係於經警查獲前 6天
    （於93年2月18日為警查獲）才住進上開中埔6街，之前都沒
    有來過等語（見93年度偵字第1175號卷第28頁）、於原審證
    稱：上開軍功路34號2樓經員警查獲 (即93年1月19日）後，
    伊才搬到上開中埔6街居住等語（見原審卷(三)第10頁） ，足
    見被告己○○、乙○○顯不可能如秘密證人A1於偵查中及本
    院所證：被告己○○剛出獄時，沒有地方製造偽鈔，被告乙○○即提供上開中埔 6街之住處，供被告己○○製造偽鈔云
    云。
  (三)又員警係因秘密證人A1之導引，始至上開中埔 6街查扣附表
    二所示之物（被告乙○○當時趁機逃逸），員警進入屋內後
    ，在陽台處發現有一個裝水的垃圾桶，裡面泡著有印製偽鈔
    之殘渣，有 500元及1000元殘缺及撕破的紙，且紙有燒過的
    痕跡，員警將桶內的水倒掉後，紙張已經是一團團的，應該
    是泡很久了，依員警判斷在垃圾桶內之紙張應該是失敗之樣
    品，其他還有電腦等扣押物，但查扣之電腦及隨身碟裡面，
    並無製造偽鈔之程式等語，亦據證人即當天前往執勤之員警
    溫鎮祿於警、偵訊時證述甚詳(見上開偵緝字第116號卷第46
    頁、原審卷(三)第83至85頁） ，足見員警前往上開中埔6街取
    締時，該處並無製造偽鈔之跡象，而員警所證述查扣物之情
    形，核與被告己○○於原審所證：伊因發覺上開軍功路之住
    處好像有警察在查訪，所以就撤走，並於93年農曆過完年後
    ，將一些做壞的材料及部分工具搬到乙○○上開中埔 6街之
    住處，嗣在（陽台）燒（作壞的偽鈔）時，因發現煙太大，
    才改用水泡等語相符（見原審卷第87、88頁），益徵上開中
    埔6街並非偽鈔之製造地點。況秘密證人A1 係因知悉被告乙○○、己○○曾是男女朋友，如果找得到被告乙○○，就可
    以循線找到被告己○○，而秘密證人A1知道被告乙○○住在
    上開中埔 6街，乃帶同員警前往該處找尋被告乙○○，秘密
    證人A1 並不知道上開中埔6街有無製造偽鈔等情，亦據秘密
    證人A1於本院審理時證述在卷 （見本院卷第198頁），是不
    能單憑員警曾扣得附表二所示之物，即認定上開中埔 6街亦
    係被告己○○製造偽鈔之地點。
  (四)被告丁○○雖在警方前來搜索時逃逸，然被告丁○○早在搜
    索前的 92年3月20日，即因違反毒品危害防制條例案件，經
    臺灣板橋地方法院檢察署發布通緝中，同年8月1日再因違反
    麻醉藥品管制條例執行案件，經臺灣屏東地方法院檢察署發
    布通緝（待執行有期徒6年2月30日），此有警方查捕逃犯作
    業個別查詢報表在卷可查 （同上開偵緝116號卷第27頁）。
    被告丁○○當時既有兩案通緝在身，則警方前來搜索時趁機
    倉皇逃跑，乃屬當然之事，豈能因被告丁○○逃逸，即認定
    其亦屬偽鈔集團之一員。
  (五)綜上論述，本件並無證據足以證明被告己○○有在上開中埔
    6 街製造偽鈔，亦無證據證明被告丁○○亦屬製造偽鈔集團
    之成員，就此部分本應為被告丁○○無罪之諭知，惟因公訴
    人認此部分與上開被告丁○○經起訴並經論罪部分，有裁判
    上一罪之牽連犯關係，爰不另為無罪之諭知。
參、被告己○○（即發回原審）部分：
一、公訴意旨略以：被告己○○與被告乙○○、丁○○及馮俊華
    、蔡宏明共同組成製造偽鈔集團，渠等基於意圖供行使之用
    而製造偽鈔之概括犯意聯絡，於民國92年6、7月間起，分別
    以台北市○○路343號3樓及桃園市○○○街102號 4樓，作為
    製造偽鈔之工廠，其分工模式為由馮俊華、被告乙○○及丁○○（被告丁○○就此部分，業經本院不另為無罪之諭知）
    提供場地，被告己○○提供設備及技術，由蔡宏明負責持偽
    鈔對外兌換真鈔洗錢，並分別將偽鈔交付或賣給蔡宏明、黃
    雅鈴、張維憲等人持之對外購物使用，渠等收受行使偽鈔及
    遭查獲情形分述如下：
  (一)蔡宏明、張維憲部分：詳如犯罪事實欄一所示。
  (二)黃雅鈴於92年12月間，自馮俊華台北市○○路34號 3樓住處
    ，向己○○購買偽鈔後，基於行使偽鈔之概括犯意，連續為
    下列犯行：
    (1)92年12月25日22時15分許，在新竹市○○○街25巷口，搭
      乘由陳麗美駕駛之計程車，前往同市○○路 267號中興百
      貨公司附近鄭正基經營之東鑫檳榔攤，於同日22時40分許
      ，持 1張千元偽鈔，向鄭正基購買50元檳榔及50元七星牌
      香菸1包，並找回900元之百元真鈔時，陳麗美察覺有異，
      告知計程車同業黃朝宗到場，當場在黃雅鈴身上查獲千元
      偽鈔 1張後，報警將其帶回新竹市警察局第二分局東門派
      出所製作筆錄，期間黃雅鈴藉故上廁所，並將 8張千元偽
      鈔丟進馬桶水箱內，為警員梁玉成察覺將偽鈔扣案。
    (2)93年1月14日 21時50分許，夥同一年籍姓名不詳之成年男
      子，在苗栗縣竹南鎮○○街92號林奇珍食品廠，持千元偽
      鈔 1張，向林模榮購買龍鳳綠豆餅1塊，並找回880元後，
      隨即到附近博愛街 104號李蔡秀琴經營之店家，持千元偽
      鈔1張購買吹風機1台並找回750元，隨即又到博愛街110號
      營養銀行，持千元偽鈔向店員黃士貞購買嬰兒用沐浴精 1
      瓶，並找回 820元，此時林模榮已察覺有異，追至黃雅鈴
      處，與黃雅鈴同夥之男子拉扯，但仍被逃逸，黃雅鈴則被
      隨後趕至之警員逮捕，並扣得其持有向上開商家行使之偽
      鈔3張；另在路旁扣得黃雅鈴丟棄之皮包（內有偽鈔2張）
      ，並在博愛街140巷21 號前水溝內，扣得渠等丟棄之千元
      偽鈔21張。
    因認被告己○○所為，涉犯妨害國幣懲治條例第3條第1項之
    罪嫌。
二、訊據被告己○○固坦承有製造偽鈔之犯行，惟辯稱：伊於92
    年4月30日，即曾與丙○○等人因偽造幣券案件 （即臺灣板
    橋地方法院92年度訴字第2655號判決、臺灣高等法院93年度
    訴字第3258號判決、最高法院94年台上字第4571號判決），
    經警查獲，隨即因施用毒品案件，經送觀察、勒戒，然尚有
    一些機器、半成品放在丙○○臺北縣林口之住處，未遭查獲
    ，當時伊即有意於觀察、勒戒出所後，繼續偽造紙鈔，後來
    經警在台北市○○路馮俊華處所查扣製造偽鈔之器材，有些
    係從丙○○林口住處搬來的，有些則是伊另行購買的，本案
    與上開判決確定之偽造幣券案件，有連續犯之裁判上一罪關
    係，為該案判決效力所及，本案應為免訴之判決云云。
三、按連續數行為而犯同一之罪名者，以一罪論，刑法第56條固
    有明文規定，然按連續犯之所謂出於概括犯意，必須其多次
    犯罪行為自始均在一個預定犯罪計劃以內，出於主觀上始終
    同一犯意之進行，若中途另有新犯意發生，縱所犯為同一罪
    名，究非連續其初發的意思，即不能成立連續犯（最高法院
    70年臺上字第6296號判例意旨參照）。而行為人先後多次行
    為，是否係基於一個初發之概括犯意，或係中途另起新犯意
    ，應以行為人各次行為之情況、起因，參諸行為人之供述，
    綜合判斷之。被告己○○就本案偽造幣券之犯行坦承不諱，
    核與被告乙○○及共犯馮俊華、蔡宏明供述之情節相符，並
    有附表一、二所示製造偽鈔之工具扣案可證，被告己○○本
    案偽造幣券之犯行應堪認定。故被告己○○本案之犯行，是
    否為前案確定判決之既判力所及，端視兩案間是否基於同一
    概括犯意。查：
  (一)被告己○○於前案於92年4月30日為警查獲後，旋於92年5月
    1 日因施用毒品之犯行，經法院裁定送觀察、勒戒後，認無
    繼續施用毒品傾向，而於92年 5月23日出所，此有臺灣高等
    法院被告己○○之前案紀錄表附卷可查。被告己○○既已進
    入勒戒處所觀察、勒戒，而觀察、勒戒結果是否會認定有或
    無繼續施用毒品之傾向，非其所能決定，其如何預期何時可
    以出所？如何期待猶能出所後再犯偽造幣券罪，而謂兩案間
    係基於主觀上始終同一之概括犯意為之？從而，被告己○○
    既無從預見其於92年5月23日即能出所，難認其嗣後於92年6
    、7月間起所為之本案偽造幣券行為， 與前案之偽造幣券行
    為是出於概括犯意為之。
  (二)又被告己○○之所以至台北市○○路34號 3樓馮俊華之住處
    製作偽鈔，係因被告己○○觀察、勒戒剛出所時，無處棲身
    ，馮俊華乃主動邀請被告己○○至其住處製造偽鈔等情，業
    據被告己○○於原審供述在卷 （見原審卷(三)第225頁），且
    被告己○○於本院審理時更供稱：伊在臺灣臺北看守所勒戒
    時，與馮俊華同房，馮俊華知道伊曾因製造偽鈔為警查獲，
    乃於出勒戒所後，邀伊一同至上開軍功路製造偽鈔等語（見
    本院卷第223頁）。足徵，被告己○○本案 （92年6、7月間
    ）所犯之偽造幣券罪，係因馮俊華邀請，而另行起意，與前
    案顯無概括之犯意存在。
  (三)證人丙○○於本院審理時雖證稱： 92年4月30日，在台北縣
    中和市○○路190號16 樓與己○○同為警查獲時，當時尚有
    一些製造偽鈔之器材未遭查扣，伊即先將此部分之器材保存
    起來，而己○○出勒戒所後，即到上開地址找伊，再將未遭
    查扣之器材拿出來，一起在上址製造偽鈔，直到 92年8月間
    ，兩人因意見不合，伊才自己搬到台北市市○○道附近製造
    偽鈔云云（見本院卷第215頁）。惟查，丙○○於92年4月30
    日，在上開景平路190號16 樓與被告己○○經警查獲後，直
    至92年10月中旬起，才又自行在台北市市○○道○段115號 5
    樓903室製造偽鈔等情，此有臺灣板橋地方法院 94年度訴緝
    字第132 號丙○○偽造幣券案之判決書附卷可參，該判決書
    之內容核與被告己○○於本院審理時供稱：上開中和市之地
    址，是丙○○自己要做偽鈔等語（見本院卷第223頁)相符。
    足見被告己○○出勒戒所後，並未與丙○○一起在上開景平
    路16樓之址製造偽鈔。又被告己○○雖辯稱：附表一、二所
    查扣之工具，有一些是前案未遭查扣，而由伊從丙○○位於
    台北縣林口之住處搬來云云 （見本院卷第124頁），顯與證
    人丙○○供稱：當時未遭查扣之工具係放在上開景平路16樓
    云云（見本院卷第215頁） 不符，且本院當庭提示附表一、
    二所示之工具，供被告己○○及證人丙○○當庭指認何項工
    具係從丙○○住處搬來？被告己○○供稱：不記得云云；丙○○則證稱：只有印表機云云 （見本院卷第220頁），兩人
    所供亦不吻合。益徵被告己○○上開所辯：前案遭查獲時，
    尚有一些機器、半成品未經警查扣，伊有意於觀察、勒戒出
    所後，繼續偽造紙鈔云云，顯係事後卸責之詞不足採信。
四、原審以被告己○○於本案所犯，與前案有連續犯之裁判上一
    罪關係，為前案確定判決之既判力所及，而為被告己○○免
    訴之諭知，固非無見，惟原審疏未審究上情，即有未洽。檢
    察官上訴意旨指摘及此，為有理由，自應由本院將原判決此
    部分撤銷，發回原審另行審理。被告己○○之部分既經發回
    ，則臺灣板橋地方法院檢察署檢察官（95年度偵字第1124、
    1125號）及臺灣臺北地方法院檢察署檢察官（95年度偵字第
    812號） 移送併辦被告己○○涉犯妨害國幣懲治條例罪嫌部
    分，亦一併函送原審審理。
據上論結，應依刑事訴訟法第第369條第1項、第364條、第299條
第1項前段，妨害國幣懲治條例第3條第1項、第6條、刑法第11條
前段、第28條、第56條、第210條、第212條、第216條、第219條
、第55條、第47條、第41條第1項前段、第38條第1項第 2款、罰
金罰鍰提高標準條例第1條前段、第2條，判決如主文。
本案經檢察官甲○○到庭執行職務。
中    華    民    國    95    年    5     月    4     日
               刑事第十庭  審判長法  官  林  照  明
                                 法  官  唐  光  義
                                 法  官  蔡  名  曜
上列正本證明與原本無異。
如不服本判決應於收受送達後十日內向本院提出上訴書狀，其未
敘述上訴之理由者並得於提起上訴後十日內向本院補提理由書（
均須按他造當事人之人數附繕本）。
                                 書記官  劉  恒  宏
中    華    民    國    95    年    5     月    9     日
附錄論罪科刑法條：
妨害國幣懲治條例第3條第1項：
意圖供行使之用，而偽造、變造幣券者，處無期徒刑或5年以上
有期徒刑，得併科5000元以下罰金。
刑法第216條：
行使第210條至第215條之文書者，依偽造、變造文書或登載不實
事項或使登載不實事項之規定處斷。
刑法第210條：
偽造、變造私文書，足以生損害於公眾或他人者，處5年以下有
期徒刑。
刑法第212條：
偽造、變造護照、旅券、免許證、特許證及關於品行、能力服務
或其他相類之證書、介紹書，足以生損害於公眾或他人者，處1
年以下有期徒刑、拘役或300元以下罰金。
附表：
一、玻璃參片、噴槍貳支、顏料貳包、透光油壹盒、透明印臺貳
    盒、一０００字樣印章個、電腦傳輸線陸條、裁剪工具壹
    捆、電腦鍵盤壹個、驗鈔筆壹支、日光燈壹支、空壓機壹台
    、砂紙貳個、筆、橡皮擦壹包。
二、鐵板拾壹個、紙漿壹筒、影印紙貳佰張、角尺壹支、切割墊
    板貳塊、照相墊板壹個。
三、偽造之中華民國境內中央銀行發行之新台幣仟元紙幣拾柒
    張。
                                                      Ｆ


司法院資訊處製作；財團法人民間司法改革基金會備份。
